最高法院刑事判決　　　　　　九十四年度台上字第二九０二號
　　上　 訴　 人　台灣高等法院台南分院檢察署檢察官
　　上訴人即被告　黃鎮○
　　　　　　　　　　　　　路○.
上列上訴人等因被告違反毒品危害防制條例案件，不服台灣高等
法院台南分院中華民國九十四年二月十六日第二審更審判決（九
十三年度重上更(二)字第五六九號，起訴案號：台灣台南地方法院
檢察署八十七年度偵字第七五七七號），提起上訴，本院判決如
下：
    主  文
原判決關於甲○○販賣第二級毒品部分撤銷，發回台灣高等法院
台南分院。
其他上訴駁回。
    理  由
甲、撤銷發回部分（即販賣第二級毒品部分）
本件原判決撤銷第一審所為關於上訴人即被告甲○○販賣第二級
毒品罪科刑之不當判決，改判論以被告共同販賣第二級毒品、未
遂罪刑（有期徒刑六年），固非無見。
惟查：(一)、按科刑所認定之事實，與所採之證據，不相適合，即
屬證據上理由矛盾，其判決當然違背法令。卷查被告與蔡志民共
同販賣第二級毒品安非他命二次予黃榮泰之事實，已據證人黃榮
泰於迭次偵審中證稱：購買安非他命第一次是民國（下同）八十
七年六月初，第二次是案發當日（即同年六月三十日）警察叫渠
聯絡的，二次均是由綽號「阿南」之男子送來，「蔡董」姓名是
蔡志民，「阿南」本名叫甲○○，蔡志民是甲○○的姊夫等語綦
詳（見八十七年六月三十日警訊筆錄，偵查卷第三二、三三、六
七、六八頁，第一審卷第三四、一一三、一一四頁）；即於原審
九十四年一月二十六日上午審理時亦證稱：「（你打電話跟蔡董
聯絡買安非他命後，安非他命由何人交給你的？）甲○○」甚明
在卷（見原審重上更(二)字卷第六七頁正面）。與證人陳美如於警
訊及第一審審理中之證述：查扣之安非他命係伊丈夫黃榮泰向蔡
志民及甲○○購買的，均係由伊打電話向蔡志民聯絡並約定交易
地點，一共幫伊丈夫打過二次電話，二次購買安非他命均是由甲
○○送來的等情節（見八十七年六月三十日警訊筆錄，第一審卷
第三三、三四頁），經核其二人之基本事實之證述相互合。況
稽之被告於原法院前審審理中亦已供認陳稱：「先後二次替伊姊
夫帶安非他命給黃榮泰」等語無訛（見原審上訴字第七二五號卷
第四五頁背面）。究竟被告係一次抑或二次攜帶第二級毒品安非
他命販賣予黃榮泰，顯非無疑。原審未就此詳查究明，即逕認被
告僅於八十七年六月三十日（即第二次）共同販賣第二級毒品安
非他命未遂一次。可見其事實之認定核與上開卷證資料並不相適
合，已難謂無證據上理由矛盾之違誤。(二)、再者，被告於原法院
前審審理時已自承先後二次替伊姊夫蔡志民攜帶安非他命販賣給
黃榮泰等語，已如上述，如果無訛。且核與證人黃榮泰、陳美如
之證述情節又相互合，似已足認被告確有共同販賣第二級毒品
安非他命之連續犯行。原審對此不利於被告之證據未予審酌，復
未於判決理由內說明何以不足為取之理由，自亦有判決不載理由
之違法。檢察官及被告上訴意旨執此指摘原判決此部分不當，非
無理由，應認原判決關於被告販賣第二級毒品部分仍有撤銷發回
更審之原因。至原判決以公訴意旨認被告涉犯販賣第二級毒品有
裁判上一罪關係，不另為無罪之諭知部分，基於審判上不可分之
原則，應一併發回，以符法制。
乙、駁回部分（即販賣第一級毒品部分）
按刑事訴訟法第三百七十七條規定：上訴於第三審法院，非以判
決違背法令為理由，不得為之。是提起第三審上訴，應以原判決
違背法令為理由，係屬法定要件。如果上訴理由狀並未依據卷內
訴訟資料，具體指摘原判決不適用何種法則或如何適用不當，或
所指摘原判決違法情事，顯與法律規定得為第三審上訴理由之違
法情形，不相適合時，均應認其上訴為違背法律上之程式，予以
駁回。本部分檢察官上訴意旨略以：被告甲○○與蔡志民共同販
賣海洛因一次與證人黃榮泰之事實，業據證人黃榮泰於歷次偵審
中證述在卷，核與證人即黃榮泰之配偶陳美如於警訊及第一審所
供述查扣之海洛因係伊丈夫黃榮泰向被告購買的，均係由伊打電
話向蔡志民聯絡並約定交易地點……是由被告送來的之情節相符
，原判決未察此部分諭知被告無罪，於法未合，不無違背法令；
被告於九十四年三月三日具狀就此部分提起第三審上訴，認原判
決有諸多違背法令之情事，殊難令人甘服云云。
惟查本部分原判決撤銷第一審關於被告共同販賣第一級毒品所為
科刑之判決，改判諭知無罪。已敘明：(一)、證人黃榮泰於八十七
年六月三十日凌晨零時十分許，為警在其前開檳榔攤內查獲持有
安非他命一大包一小包、海洛因一包之情，業據證人黃榮泰於警
訊時自承在卷，而證人黃榮泰於警詢時，就持有之海洛因之來源
一節，或證稱「係蔡志明（應係蔡志民）寄放要我轉交給他人的
」（見黃榮泰第一次警訊筆錄），或稱「係向被告購買」（見黃
榮泰第三次警訊筆錄）云云，於偵查中則否認有向被告購買海洛
因之情（見偵查卷第十四頁背面）；嗣於原審更二審審理時，證
人黃榮泰更證述：「海洛因係由其聯絡『蔡董』購買的，被告並
未交付海洛因」等語（見原審重上更(二)卷第六十三頁、六十五頁
），則被告究有否「販賣海洛因」，已非無疑。另證人陳美如於
警訊則或證述：「該批毒品（含扣案之海洛因）是黃榮泰向綽號
『阿南』者（即被告）所購買」（見陳美如第一次警訊筆錄），
或稱：「該安非他命、海洛因是我向綽號『蔡董』購買」（見陳
美如第二次警訊筆錄）；嗣於第一審審理時又稱：「沒有買海洛
因」（見第一審卷第三十三頁正面最後一行起）。則觀之證人黃
榮泰、陳美如上開證詞，彼等就「被告有無販賣海洛因」之證詞
，前後反覆不一致，彼等就此部分之證詞已有瑕疵，自難據為被
告不利之認定。(二)、再者，依證人黃榮泰、陳美如之證詞，八十
七年六月三十日經警查獲，並經警授意與蔡志民聯絡交易毒品，
若果被告確有販賣或曾交付毒品海洛因之情，而八十七年六月三
十日經警在其檳榔攤扣得之「海洛因」又係被告所交付或販賣等
情為真實，則衡情證人黃榮泰既經警授意追查毒品來源時，豈有
不一併購買毒品海洛因，反而僅向蔡志民佯稱購買安非他命之理
；且觀之警方以釣魚方式，由證人陳美如以電話與綽號「蔡董」
之蔡志民聯絡交易毒品之監聽譯文所載（附於警訊卷），蔡志民
於電話中曾向證人陳美如問：「另一樣（即海洛因）要嗎？」，
證人陳美如則稱：「不用」，更足以證明被告並未曾販賣海洛因
予黃榮泰綦詳。次按證據之取捨，法院原有自由判斷之權，苟無
違經驗法則，即難指為違法。本部分原判決就證人黃榮泰、陳美
如之證述不足據為被告確有販賣第二級毒品海洛因之論罪科刑依
據，在判決理由內既已詳加指駁及論列甚明，核與卷內資料尚無
不合，此部分檢察官上訴意旨就屬原判決採證認事之職權行使，
或就原判決已說明事項，徒憑己見任加指摘，而為事實問題之爭
辯，均核與法律規定得為第三審上訴理由之違法情形，不相適合
。其上訴違背法律上之程式，應予駁回。再按刑事訴訟法之上訴
制度，其允許受不利判決之被告得為上訴，乃在許其為自己之利
益，請求上級法院救濟而設，故被告不得為自己之不利益提起上
訴。查本件原判決以經審理結果，認定不能證明被告有被訴共同
販賣第一級毒品之犯行，此部分乃諭知被告無罪之判決，對被告
自屬有利。詎被告此部分為其自己之不利益而提起上訴，顯與被
告為自己利益請求救濟之上訴制度本旨相違，其上訴自非合法，
應併予駁回。
據上論結，應依刑事訴訟法第三百九十五條前段、第三百九十七
條、第四百零一條，判決如主文。
中　　華　　民　　國　九十四　年　　六　　月　　二　　日
                      最高法院刑事第八庭
                          審判長法官  呂　潮　澤
                                法官  吳　昆　仁
                                法官  孫　增　同
                                法官  吳　昭　瑩
                                法官  趙　文　淵
      本件正本證明與原本無異
                                      書  記  官
中　　華　　民　　國　九十四　年　　六　　月　　九　　日
                                                      Ｑ
